臺灣高雄地方法院刑事判決　　　　　　　　96年度自字第57號
自　訴　人　甲○○
自訴代理人　洪仁杰律師
被　　　告　乙○○
上列被告因誹謗案件，經自訴人提起自訴，本院判決如下：
    主  文
乙○○犯散佈文字毀謗罪，處拘役拾日，如易科罰金，以新臺
幣壹仟元折算壹日。
    事  實
一、乙○○與甲○○同係「孩子王大廈」之住戶，各住在同大廈
    位處高雄市○○區○○路73號2 樓、73號3 樓之區分所有建
    築物內。緣乙○○因其住處主浴室天花板漏水及甲○○住宅
    排煙管過長，致油煙滲入屋內等問題，要求甲○○解決，惟
    因雙方存有歧見，其二人乃於民國96年5 月11日在本院高雄
    簡易庭成立調解，內容為「乙○○應於同年5 月18日前給付
    甲○○修繕費用新台幣（下同）4,500 元，甲○○負責於同
    年5 月18日前修復乙○○住處主浴室天花板，並應將自宅之
    排油煙管切短至牆壁及修復其地板漏水」。嗣乙○○履行給
    付4,500 元之義務後，甲○○僅完成修繕漏水之改善，並未
    將其排油煙管切短，引起乙○○不滿。接續於同年6 月23日
    及6 月24日，在其與甲○○所成立之本院高雄簡易庭96年雄
    簡調字第113 號調解筆錄影本上，書寫「錢已付清，排油煙
    管至今不處理，無賴→當委員」，各於同日張貼在不特定多
    數人得以共見共聞之「孩子王大廈」1 樓公共空間、F 棟電
    梯間及公用大廳等處，足以貶損甲○○之名譽。
二、案經吳佩妏提起自訴。
    理  由
一、證據能力方面
    被告以外之人於審判外之陳述，雖不符刑事訴訟法第159 條
    之1 至第159 條之4 之規定，而經當事人於審判程序同意作
    為證據，法院審酌該言詞陳述或書面陳述作成時之情況，認
    為適當者，亦得為證據，刑事訴訟法第159 條之5 第1 項定
    有明文。被告及自訴人對於本判決所引用之審判外陳述證據
    之證據能力，於本院行準備程序時，均表示同意作為本案證
    據使用，茲審酌該等書面陳述作成時之情況，並無非法取供
    或不宜作為證據之情事，依刑事訴訟法第159 條之5 第1項
    之規定，得作為證據。
二、認定犯罪事實所憑之證據及理由
    訊據被告固坦承於上揭時、地張貼上開調解筆錄影本，然矢
    口否認有誹謗之犯行，辯稱：伊因自訴人未履行上開調解內
    容其中切短排油煙管之義務，加註書寫「錢已付清，排油煙
    管至今不處理，無賴→當委員」之調解筆錄影本，並張貼在
    「孩子王大廈」1 樓公共空間、F 棟電梯間及公用大廳等處
    ，，但文字內容屬實，不構成誹謗云云。經查：
(一)、被告與自訴人於96年間因浴室漏水及排油煙管等問題，於本
    院96年度雄簡調字第113 號成立調解內容為：「乙○○（即
    被告）應於同年5 月18日前給付甲○○（即自訴人）修繕費
    用4,500 元，甲○○負責於同年5 月18日前修復乙○○住處
    主浴室天花板，並應將自宅之排油煙管切短至牆壁及修復其
    地板漏水」，而被告於同年5 月18日給付自訴人4,500 元，
    因自訴人未履行調解內容其中切短排油煙管之義務，經被告
    於同年6 月5 日向本院聲請強制執行後，復於上開時、地，
    將載有「錢已付清，排油煙管至今不處理，無賴→當委員」
    之調解筆錄，張貼在「孩子王大廈」1 樓公共空間、F 棟電
    梯間及公用大廳等處，嗣自訴人業已於同年6 月27日自動履
    行之事實，業經被告坦承不諱，核與自訴人於本院審理時指
    訴情節相符，並有被告所張貼之上開調解筆錄影本及現場照
    片4 張在卷可稽，復有本院調閱96度雄簡調字第113 號卷及
    96年度執第51728 號卷供佐，是被告確有於上開時、地以張
    貼調解筆錄影本指摘自訴人「錢已付清排油煙管至今不處理
    ，無賴→當委員」之事實，應可認定。
(二)、又本案發生地點係在「孩子王大廈」中庭公共空間、F 棟電
    梯、公用大廳牆壁等處，係「孩子王大廈」住戶均得自由進
    出之公共空間，不特定多數人均可能在該處閱覽上開調解筆
    錄影本，其意旨係在指摘自訴人，並向外宣揚，顯有要公眾
    知悉之意圖甚明，則被告自有散布於眾之意圖，應無疑義。
    再者，稽之該影本加註內容指摘自訴人「無賴」之語，在社
    會通念及口語意義上，乃指他人品性不良、放蕩撒野的人或
    蠻橫、放刁的行為之意，係對他人人格之貶損辱詞，易對人
    格產生負面評價，足以令人感到難堪、不快，而屬污蔑他人
    人格之用語，使不特定多數住戶見聞該文義後，產生對自訴
    人之人格及處事方法之質疑，係貶損自訴人在社會上評價之
    文字甚明價。則被告辯稱主觀上無誹謗之犯意，究否得採，
    自非無疑。
(三)、被告於96年6 月23日、同年月24日指摘自訴人並未履行切短
    排油煙管之義務，固屬實在。惟此純係其與自訴人間之民事
    紛爭，被告倘欲實現私法上之請求權，本得藉由國家公權力
    之強制執行程序，滿足其權利，此觀諸被告於同年5 月31日
    已聲請本院以96年度執字第51728 號排除侵害事件進行強制
    執行程序至明。被告既已透過強制執行程序欲滿足其對於自
    訴人私法上之權利，從而其抗辯張貼當時係為保護合法之利
    益，而基於善意發表上開足以貶損自訴人之言論云云，顯非
    必要，且與實現其私法上權利無關，實難謂可採。其次，自
    訴人固係擔任「孩子王大廈」之管理委員，業據自訴人肯認
    此情無訛，被告倘係因自訴人擔任公寓大廈之公職人員，本
    得以適當之方式評論自訴人曾有民事債務不履行之事實。但
    尚難肯認被告得以浮誇不實之詞，任意批判、侮蔑具公職資
    格者之人格，仍屬適當之評論，從而被告援引民事債務不履
    行之事實誇張、渲染指摘自訴人為「無賴→當委員」云云，
    自難認係對於可受公評之事，為適當之評論，故被告主觀上
    確有誹謗之故意，至為顯然；其所辯顯係卸責之詞，不足採
    信。故本案事證明確，被告誹謗犯行堪予認定，應依法論科
    。
三、論罪科刑
    查被告於上揭時、地張貼加註批判自訴人文字之調解筆錄影
    本，依據社會通念，足以貶損他人之社會評價，毀損自訴人
    之名譽。核被告所為，係犯刑法第310 條第2 項之散布文字
    毀謗罪。被告接續於上開時、地張貼上開調解筆錄影本，乃
    於密切接近之時間內實施，且又侵害同一之法益，則按一般
    社會健全觀念，各該舉動之獨立性極為薄弱，尚難以強行分
    開，從而在刑法評價上，自應視為數個舉動之接續施行，合
    為包括之一行為予以評價，而認屬包括一罪之接續犯，較為
    合理（最高法院86年台上字第3295號判例意旨參照）。本院
    審酌被告明知自訴人僅因未履行上開調解內容其中切短排油
    煙管之義務，且已聲請本院強制執行，竟不思理性解決，加
    註足以貶抑自訴人之文字，張貼毀謗自訴人名譽之程度、誹
    謗方式造成之損害及其事後否認犯行，態度非佳等一切情狀
    ，量處如主文所示之刑，並諭知易科罰金之折算標準。
據上論斷，應依刑事訴訟法第343 條、第299 條第1 項前段，刑
法第310 條第2 項、第41條第1 項，刑法施行法第1 條之1 ，判
決如主文。
中　　華　　民　　國　　96　　年　　11　　月　　26　　日
                刑事第十六庭  審判長法  官  李代昌
                                    法  官  周宛瑩
                                    法　官  文昌
以上正本證明與原本無異。
如不服本判決應於收受本判決後10日內向本院提出上訴書狀，並
應敘述具體理由，如未敘述上訴理由者，應於上訴期間屆滿後20
日內補提理由書狀於本院（均須按他造當事人之人數附繕本）「
切勿逕送上級法院」。以上正本證明與原本無異。
以上正本證明與原本無異。
不得上訴。
中　　華　　民　　國　　96　　年　　11　　月　　26　　日
 　　　　　　　　　　　　　　　　　 書記官  吳良美
附錄本案論罪科刑法條全文：
中華民國刑法第310條
意圖散布於眾，而指摘或傳述足以毀損他人名譽之事者，為誹謗
罪，處1 年以下有期徒刑、拘役或5 百元以下罰金。
散布文字、圖畫犯前項之罪者，處2 年以下有期徒刑、拘役或1
千元以下罰金。
對於所誹謗之事，能證明其為真實者，不罰。但涉於私德而與公
共利益無關者，不在此限。
